【裁判字號】    97,訴,863
【裁判日期】    980309
【裁判案由】    違反毒品危害防制條例等
【裁判全文】
臺灣嘉義地方法院刑事判決               97年度訴字第863號
公  訴  人  臺灣嘉義地方法院檢察署檢察官
被      告  乙○○
                    另案在監.
            甲○○
                    另案在監.
共      同
指定辯護人  本院公設辯護人辛○○
被      告  丙○○
選任辯護人  陳信宏律師
被      告  丁○○
                    另案在監.
選任辯護人  廖道成律師
被      告  己○○
                    （另案戒治中）
選任辯護人  劉興文律師
被      告  庚○○
選任辯護人  蔡碧仲律師
            張宗存律師
            陳振榮律師
上列被告等因違反毒品危害防制條例等案件，經檢察官提起公訴
（九十七年度偵字第三七七五、三九五二、四四九八、四六七七
、四八六０、四八九二、六０五０、偵緝字第四六三號），本院
判決如下：
    主  文
乙○○、甲○○、丙○○共同犯強盜罪而有刑法第三百二十一條
第一項第三款、第四款之情形，乙○○、甲○○均累犯，乙○○
處有期徒刑玖年肆月，甲○○處有期徒刑玖年陸月，丙○○處有
期徒刑玖年貳月。
庚○○、己○○共同犯販賣第一級毒品未遂罪，庚○○累犯，處
有期徒刑拾陸年捌月，己○○處有期徒刑拾伍年陸月。
丁○○幫助犯販賣第一級毒品未遂罪，累犯，處有期徒刑捌年，
扣案之便條紙壹張沒收。
    犯罪事實
一、戊○○（本院通緝中）因得知丁○○有施用毒品之前案，應
    有取得毒品之管道，戊○○遂與甲○○、丙○○、乙○○與
    真實姓名不詳、綽號「明成」之成年男子等人，共同意圖為
    自己不法之所有，基於強盜之犯意聯絡，共同擬定「假交易
    、真強盜」之計畫，欲以「黑吃黑」之強盜方式，強取有販
    賣第一級毒品海洛因犯意之賣家所提供之海洛因；乃先由戊○○命乙○○於民國九十七年四月四日某時，以行動電話聯
    絡丁○○表示欲購買第一級毒品海洛因，囑由丁○○代為尋
    覓嘉義地區第一級毒品海洛因之賣家，丁○○應允代為聯繫
    後，戊○○、乙○○、甲○○則於同年月五日凌晨，偕同丙○○、綽號「明成」之男子及「明成」之隨從等人，由台北
    至桃園會合後分乘二車南下嘉義，渠等於同日上午八時二十
    分許抵達嘉義市○○路八六０號「嘉賓大飯店」後，分別入
    住兩間客房休息，等候丁○○之消息；甲○○於上開客房內
    時，即取出三把預藏手槍，並將其中二把手槍分別交付乙○○、丙○○持有（甲○○、丙○○持有槍械部分，另由臺灣
    桃園地方法院檢察署檢察官以九十七年度偵字第一一二四五
    、一七二七三號案件偵查起訴、現繫屬於臺灣桃園地方法院
    ，乙○○持有槍械部分未據起訴）；「明成」則由隨從處取
    得另一把手槍。此間，丁○○基於幫助販賣第一級毒品海洛
    因之犯意，囑由己○○代為尋覓第一級毒品海洛因之賣家，
    己○○遂轉而聯繫庚○○，庚○○遂與己○○共同基於販賣
    第一級毒品海洛因之犯意聯絡，商妥由庚○○負責提供毒品
    出售，己○○則負責出面接洽交涉，並透過丁○○與乙○○
    等人聯繫會面地點，己○○乃偕同丁○○於九十七年四月五
    日上午十時許，共同搭乘不知情之郭芳志所駕駛之車牌號碼
    3253—DN號自用小客車前往「嘉賓大飯店」，與乙○○、甲○○、丙○○及「明成」等人洽談海洛因買賣事宜，於同日
    上午十一時許，在「嘉賓大飯店」內，經己○○詢明並確認
    乙○○等人購買毒品之意向後，遂以其0000000000號行動電
    話與庚○○之0000000000號行動電話聯繫，商定第一級毒品
    海洛因每兩新臺幣（下同）十七萬元，購買二兩價格為三十
    三萬元，己○○本於庚○○之授權，乃與甲○○等人議價，
    雙方達成以三十三萬元買賣二兩第一級毒品海洛因之協議。
    然因甲○○等人要求試用海洛因，而己○○無法立即提供，
    己○○與丁○○遂於同日上午十一時許，先行離開「嘉賓大
    飯店」，繼續聯繫交貨之途徑。
二、嗣後，雙方聯繫決定轉往嘉義縣中埔鄉「童年渡假村」驗貨
    交易，乙○○、甲○○、丙○○及「明成」等人驅車前往該
    處，己○○與丁○○則於同日下午一時三十分許抵達「童年
    渡假村」，由於尚未取得第一級毒品海洛因，己○○乃先取
    出由其他管道取得之第二級毒品甲基安非他命一兩，表明可
    先行買賣（此部分未據起訴），然因甲○○表明海洛因及甲
    基安非他命要同時交易而未果；嗣己○○與庚○○再以行動
    電話聯絡後，決定轉往嘉義縣番路鄉公田村「梅園飯店」交
    易，乃由己○○偕同丁○○（共乘不知情之郭芳志所駕前開
    自小客車），帶同乙○○、甲○○、丙○○、「明成」等人
    離開「童年渡假村」前往「梅園飯店」，於同日下午二時四
    十分許，庚○○、己○○、丁○○、乙○○、甲○○、丙○○及「明成」等人在「梅園飯店」會合。庚○○本欲在「梅
    園飯店」入住房間進行毒品交易，惟因「梅園飯店」已無空
    房，庚○○遂帶同己○○、丁○○、甲○○、丙○○、乙○○、「明成」等人前往「梅園飯店」後方之登山步道，在該
    處，庚○○取出以茶葉包裝袋密封之第一級毒品海洛因一兩
    ，拆封後取出部分第一級毒品海洛因供甲○○試用，但因登
    山步道現場無法取得注射海洛因所需之液體溶劑，己○○遂
    電請不知情之郭芳志代為購買礦泉水持至上開後山登山步道
    現場處，約於當日下午四時許，甲○○即當場以針筒注射之
    方式試用第一級毒品海洛因（未據起訴）少許，確認係海洛
    因且品質無虞後，甲○○、乙○○、丙○○、「明成」四人
    乃基於首揭強盜之犯意，並基於妨害他人行動自由之犯意，
    旋即掏出預藏、客觀上具有危險性足供兇器使用之手槍各一
    把，喝令庚○○、己○○、丁○○及郭芳志均不要動，至使
    庚○○等人不能抗拒，喪失行動自由，甲○○旋即強行取走
    庚○○所有之背包一只（內置第一級毒品海洛因二兩、現金
    三萬餘元及其他不詳證件）得手，上開販賣第一級毒品海洛
    因之交易因未實際交付毒品而販賣未遂。甲○○等人強盜得
    手後，仍喝令庚○○、丁○○、己○○及郭芳志均丟棄身上
    行動電話，斷絕渠等對外聯繫管道後逃逸。嗣因庚○○不甘
    受搶而報警處理，經警循線查悉上情，並扣得丁○○當日所
    戴之米黃色帽子一頂及記載幫助聯繫本次交易雙方之電話號
    碼所用之便條紙一張。
三、案經庚○○訴由嘉義縣警察局中埔分局報由臺灣嘉義地方法
    院檢察署檢察官偵查起訴。
    理  由
壹、程序事項
    按被告以外之人於審判外之陳述，雖不符刑事訴訟法第一百
    五十九條之一至之四之規定，而經當事人於審判程序同意作
    為證據，法院審酌該言詞陳述或書面陳述作成時之情況，認
    為適當者，亦得為證據。當事人、代理人或辯護人於法院調
    查證據時，知有第一百五十九條第一項不得為證據之情形，
    而未於言詞辯論終結前聲明異議者，視為有前項之同意，此
    觀刑事訴訟法第一百五十九條之五規定甚明。本件公訴檢察
    官及被告等於本院審理時對於證人郭芳志、李芷嫺、劉嘉昇
    及證人即共同被告戊○○、乙○○、甲○○、丙○○、丁○○、己○○、庚○○等彼此間於警詢之陳證暨其他相關具傳
    聞性質之證據資料之證據能力，均表示無意見，且迄於言詞
    辯論終結前亦未聲明異議。本院審酌前揭證人之陳述及證據
    資料作成時之情況，核無違法取證或其他瑕疵，認為以之作
    為證據為適當，自得作為證據。
貳、實體部分
一、被告甲○○、乙○○、丙○○加重強盜部分：
（一）供述證據部分
      訊據被告甲○○、乙○○及丙○○對於前開持槍黑吃黑強
      取第一級毒品海洛因等財物之犯罪事實均坦承不諱（見本
      院卷第一０二至一０五頁被告丙○○認罪、本院卷第一八
      ０頁被告乙○○認罪、本院卷第二二二頁被告甲○○認罪
      ），核與證人庚○○（見本院審判筆錄）、己○○（見本
      院審判筆錄、警A4卷第八至十七頁、偵四六七七號卷第六
      至十頁、第十五至十九頁）、丁○○（見本院審判筆錄、
      八一八０五號警卷第一至七頁、偵三七七五號卷第九至十
      三頁、本院聲羈第一一七號卷第四至十一頁、偵聲九一號
      卷第十五至十九頁）、郭芳志（見八一八０五號警卷第二
      五至二七頁、第二九至三五頁、偵五０七三號卷第十二至
      十三頁）等人證述有關於梅園飯店後山登山步道遭被告甲○○、乙○○、丙○○與「明成」等人持槍強盜之情節及
      證人即共犯甲○○、乙○○、丙○○三人彼此間先後於警
      詢、偵查及本案審理時之供證情節與證人即逃亡共犯戊○○於警詢、偵查時之供證情節（見偵三七七五號卷第二四
      至三一頁、第四七至五一頁）有關渠等協議持槍強盜第一
      級毒品海洛因等財物之客觀事實均屬相符。
（二）非供述證據部分
      前開被告等與證人等之供述與證述內容，分別有庚○○之
      行動電話簡訊翻拍畫面（上載疑似毒品交易聯繫相關內容
      、見八一八０五號警卷第三六至四九頁）、嘉賓大飯店監
      視錄影翻拍畫面（上有被告等出入該飯店之畫面、見八一
      八０五號警卷第五四至六二頁）、梅園飯店監視錄影翻拍
      畫面（上有被告等出入該飯店之畫面、見八一八０五號警
      卷第五０至五三頁）、梅園飯店西側停車場監視錄影翻拍
      畫面（上有被告乙○○、甲○○、丙○○等人所乘坐銀色
      福特自小客車出入梅園飯店之畫面、見警A3或B'卷第三０
      至三一頁）、車牌號碼3253—DN號（案外人郭芳志所駕搭
      載被告己○○、丁○○之黑色三菱自小客車）、DR—8550
      號（被告乙○○、甲○○、丙○○等人所乘坐銀色福特自
      小客車）及4611—NQ號淺藍色日產自小客車（被告庚○○
      所駕駛）等三部車輛先後行經台十八線觸口路段時之畫面
      、被告等人於警詢時相互指認之照片、搜索扣押筆錄、扣
      押物品目錄表、扣押物品清單、（被告丁○○行動電話）
      通訊監察譯文（上載被告丁○○案發後與他人談論本案若
      干情節之內容、見八一八０五號警卷第一０六至一一０頁
      ）、（被告庚○○行動電話）通聯紀錄（上載被告庚○○
      與被告己○○案發前通聯情形、見八一八０五號警卷第八
      六至一０五頁）、嘉賓大飯店現金收款單、童年渡假飯店
      訂房查詢（上載被告乙○○、甲○○、丙○○、戊○○與
      「明成」等人入住付款紀錄、見警A3或B'卷第五一至五二
      頁）、和信、遠傳、中電電信、台灣大哥大等電信公司查
      詢資料、門號資料與通話明細（上載被告等所使用之行動
      電話案發期間互為通聯之資料）及槍彈鑑定書（被告甲○○、丙○○另犯槍砲、強盜等案所持用犯本案所用之手槍
      之槍彈鑑定書、見偵四八六０號卷第七四至七九頁）等書
      證在卷及被告丁○○所有案發當天所戴之帽子一頂與紀錄
      買賣毒品雙方聯絡電話之便條紙一張等物證扣案可資佐證
      。
（三）基上證據資料，足認被告甲○○、乙○○、丙○○前開自
      白確與事實相符，足以做為認定渠等犯罪事實之認定，從
      而可認渠等共同持槍至使被害人庚○○不能抗拒而強取毒
      品及現金等財物，同時以此非法方法剝奪己○○、丁○○
      與郭芳志之行動自由之事證明確，渠等犯行洵堪認定。
二、被告庚○○、己○○共同及丁○○幫助販賣第一級毒品海洛
    因部分：
（一）供述證據部分
      訊據被告庚○○對於被告己○○與伊電話聯繫稱有買家欲
      購買第一級毒品海洛因、雙方約定於梅園飯店見面、嗣於
      梅園飯店後山登山步道遭同案被告乙○○、甲○○、丙○○與「明成」等人持槍強盜而未達成交易之客觀犯罪事實
      坦認在卷（見本院審判筆錄）；訊之被告己○○對於被告
      丁○○與伊聯繫、囑伊代為尋覓第一級毒品海洛因賣家、
      伊即聯繫被告庚○○調貨、雙方議定第一級毒品海洛因一
      兩十七萬元、購買二兩三十三萬元、嗣約於梅園飯店後山
      登山步道會面、經同案被告甲○○、丙○○、乙○○等人
      確認毒品無誤後，旋遭渠等持槍強盜得手之犯罪事實坦承
      不諱（見本院審判筆錄及本院卷第一八０至一八一頁承認
      檢察官起訴書所載客觀事實）；質之被告丁○○對於同案
      被告乙○○與其聯絡，囑託其代為尋找第一級毒品海洛因
      賣家，其乃轉請被告己○○聯繫毒品賣家，被告己○○即
      聯繫被告庚○○調貨，其先後隨同被告己○○居中聯繫買
      家即同案被告乙○○、甲○○、丙○○等人在嘉義市嘉賓
      大飯店、嘉義縣童年渡假村、梅園飯店會面，最後約定於
      梅園飯店後山登山步道交易時，經同案被告甲○○、丙○○、乙○○與「明成」等人確認毒品無誤後，旋遭渠等持
      槍強盜得手之犯罪事實供認不諱（見本院審判筆錄及本院
      卷第一八０頁對前開犯罪事實全部承認），核與證人即同
      案被告甲○○（見偵三七七五號卷第五四至五九頁、第九
      八至一０三頁、偵四六七七號卷第十四至十九頁）、丙○○（見偵四八六０頁第十六至二一頁、第五三至五八頁、
      本院卷第九七至一０五頁）、乙○○（見警A3或B'卷第五
      至十三頁、偵四四九八號卷第九至十四頁）及證人郭芳志
      （見八一八０五號警卷第二五至二七頁、第二九至三五頁
      、偵五０七三號卷第十二至十三頁）之證述情節相符，互
      核證人即共同被告丁○○、己○○、庚○○彼此關於毒品
      買賣交易之客觀事實、先後經過情節之供述亦大致相符。
（二）非供述證據部分
      前開被告等與證人等之供述與證述內容，分別有庚○○之
      行動電話簡訊翻拍畫面（上載疑似毒品交易聯繫相關內容
      、見八一八０五號警卷第三六至四九頁）、嘉賓大飯店監
      視錄影翻拍畫面（上有被告等出入該飯店之畫面、見八一
      八０五號警卷第五四至六二頁）、梅園飯店監視錄影翻拍
      畫面（上有被告等出入該飯店之畫面、見八一八０五號警
      卷第五０至五三頁）、梅園飯店西側停車場監視錄影翻拍
      畫面（上有被告乙○○、甲○○、丙○○等人所乘坐銀色
      福特自小客車出入梅園飯店之畫面、見警A3或B'卷第三０
      至三一頁）、車牌號碼3253—DN號（案外人郭芳志所駕搭
      載被告己○○、丁○○之黑色三菱自小客車）、DR—8550
      號（被告乙○○、甲○○、丙○○等人所乘坐銀色福特自
      小客車）及4611—NQ號淺藍色日產自小客車（被告庚○○
      所駕駛）等三部車輛先後行經台十八線觸口路段時之畫面
      、被告等人於警詢時相互指認之照片、搜索扣押筆錄、扣
      押物品目錄表、扣押物品清單、（被告丁○○行動電話）
      通訊監察譯文（上載被告丁○○案發後與他人談論本案若
      干情節之內容、見八一八０五號警卷第一０六至一一０頁
      ）、（被告庚○○行動電話）通聯紀錄（上載被告庚○○
      與被告己○○案發前通聯情形、見八一八０五號警卷第八
      六至一０五頁）、嘉賓大飯店現金收款單、童年渡假飯店
      訂房查詢（上載被告乙○○、甲○○、丙○○、戊○○與
      「明成」等人入住付款紀錄、見警A3或B'卷第五一至五二
      頁）、和信、遠傳、中電電信、台灣大哥大等電信公司查
      詢資料、門號資料與通話明細（上載被告等所使用之行動
      電話案發期間互為通聯之資料）、槍彈鑑定書（被告甲○○、丙○○另犯槍砲、強盜等案所持用犯本案所用之手槍
      之槍彈鑑定書、見偵四八六０號卷第七四至七九頁）等書
      證在卷及被告丁○○所有案發當天所戴之帽子一頂與紀錄
      買賣毒品雙方聯絡電話之便條紙一張等物證扣案可資佐證
      。
（三）至被告庚○○歷來固均否認有販賣第一級毒品海洛因之犯
      意，於本院審理時仍閃爍其辭而供稱係因準備戒毒，乃將
      先前所購置而未施用之第一級毒品海洛因「撥付」給被告
      己○○處理云云，但查，被告庚○○確係本次毒品交易未
      遂過程雙方所認定之「藥頭」、亦即被告庚○○確有販賣
      第一級毒品海洛因之犯意之情，業據同案所有共同被告供
      述、陳證在卷；參以被告並不否認案發當日前往梅園飯店
      前，被告己○○確實有以行動電話與伊聯繫調貨（海洛因
      ）事宜，且明知欲購買毒品之買家業已由被告己○○帶往
      梅園飯店，衡諸論理法則，倘被告庚○○並無販賣第一級
      毒品海洛因之犯意，焉有身懷大量毒品赴約之理；復參以
      被告庚○○於本案案發後向警方報案時僅指稱係金錢財物
      遭搶，並未供述毒品遭搶之過程，果係如此，則被告庚○○在此過程明顯僅為單純之被害人，然而，本案經檢警循
      線偵辦後察覺被告庚○○有涉案嫌疑而由檢察官簽分偵辦
      後，被告庚○○即經傳未到庭而逃亡，嗣經通緝而緝獲，
      且警方查獲被告庚○○時，被告庚○○猶企圖逃逸，自投
      宿旅館房間（嘉義市○○路七三０號義興旅社三０五號房
      ）後方倉皇跳窗，因而受有重創等事實，有相關偵查案卷
      、通緝書、現場照片等在卷可參，且據證人劉嘉昇、李芷
      嫻證述在卷，衡諸經驗與論理法則，倘被告庚○○僅係強
      盜案之被害人、倘被告庚○○無販賣第一級毒品海洛因之
      犯意與事實，何須於警方臨檢查訪時，明知若自高樓窗戶
      跳下對生命、身體安全有極大危險之情形下，仍倉皇跳窗
      逃跑，益見被告明知犯案而心虛之情甚明。從而被告庚○○所辯伊無販賣第一級毒品海洛因之犯意、伊欲將毒品「
      撥付」己○○處理云云，顯均係卸責之詞，不足採信。
（四）第一級毒品海洛因物微價昂，取得不易，販售者若非基於
      營利之意圖，絕無鋌而走險，擅與買方交涉，並交付毒品
      之理；參以被告己○○、庚○○數度透過被告丁○○與乙○○、甲○○、丙○○聯繫更換交易地點，遠赴山區準備
      交貨，倘非有利可圖，焉需如此大費周章，堪認被告己○○、庚○○有營利之意圖、被告楊綺霙對於被告己○○、
      庚○○營利意圖亦有認識而居中協助甚明。基上，被告庚○○、己○○共同及丁○○幫助販賣第一級毒品海洛因之
      事證亦臻明確，其等犯行，洵堪認定。
三、論罪
（一）被告乙○○、甲○○、丙○○部分
      被告乙○○、甲○○、丙○○（及「明成」等）分持手槍
      至使庚○○不能抗拒而強取庚○○之財物與毒品，核渠等
      （與通緝中被告戊○○）此部分所為，均係犯刑法第三百
      三十條第一項之加重強盜罪，亦即被告乙○○、甲○○、
      丙○○（及「明成」等）犯強盜罪而有刑法第三百二十一
      條第一項第三款（攜帶兇器犯之）及第四款（結夥三人以
      上而犯之）之情形；又被告乙○○、甲○○、丙○○（及
      「明成」等）同時以持手槍威嚇之非法方法，剝奪丁○○
      、己○○、郭芳志之行動自由，核渠等此部分所為，係犯
      同法第三百零二條第一項之妨害自由罪；被告乙○○、甲○○、丙○○（及「明成」與戊○○等）均一行為觸犯上
      開二罪名，均為想像競合犯，均應依刑法第五十五條之規
      定，從一重之加重強盜罪處斷。被告乙○○、甲○○、丙○○與通緝中被告戊○○及未到案之「明成」等人間，就
      前開犯行，有犯意之聯絡及行為之分擔，均為共同正犯。
（二）被告庚○○、己○○、丁○○部分
      核被告庚○○、己○○、丁○○所為，均係犯毒品危害防
      制條例第四條第六項、第一項之販賣第一級毒品未遂罪，
      被告庚○○有自己販賣第一級毒品海洛因之主觀意思，業
      如前述，被告己○○雖係基於居中牽線買賣毒品之主觀意
      思參與本次犯行，但具體參與毒品價格與數量之議價、交
      涉過程而從事於販賣毒品之構成要件該當行為，是被告庚○○、己○○就前開犯行有犯意之聯絡及行為之分擔，依
      刑法第二十八條之規定均為共同正犯；被告丁○○居中聯
      繫買賣雙方，尚無具體事證足認有自己販賣海洛因之意思
      ，且其所參與之行為，均屬販賣第一級毒品構成要件以外
      之行為，應認係以幫助被告庚○○等犯罪之意思而從事於
      構成要件以外之行為，應依刑法第三十條第一項之規定論
      以幫助犯。
（三）至被告丁○○與己○○（辯護人）辯護意旨固以同案被告
      乙○○、甲○○、丙○○等人自始即本於行搶之犯意而無
      購買毒品之意思，無達成毒品交易之可能，因認本案應屬
      不能未遂乙節，本院按「刑法第二十六條規定行為不能發
      生犯罪之結果，又無危險者，不罰。故不能未遂，係指已
      著手於犯罪之實行，但其行為未至侵害法益，且又無危險
      者；其雖與一般障礙未遂同未對法益造成侵害，然須並無
      侵害法益之危險，始足當之。而有無侵害法益之危險，應
      綜合行為時客觀上通常一般人所認識及行為人主觀上特別
      認識之事實（例如：行為人自信有超能力，持其明知無殺
      傷力，但外觀完好，足使一般人均誤認有殺傷力之手槍殺
      人）為基礎，再本諸客觀上一般人依其知識、經驗及觀念
      所公認之因果法則而為判斷，既非單純以行為人主觀上所
      認知或以客觀上真正存在之事實情狀為基礎，更非依循行
      為人主觀上所想像之因果法則（例如：誤認以砂糖食於人
      可發生死亡結果）判斷認定之。若有侵害法益之危險，而
      僅因一時、偶然之原因，致未對法益造成侵害，則為障礙
      未遂，非不能未遂。」（最高法院九十七年度台上字第三
      五一號判決意旨參照）本案被告丁○○、己○○、庚○○
      等共同或幫助販賣第一級毒品海洛因之犯意係於被告乙○○電話聯繫時即已產生並已彰顯於外，本案犯罪行為之所
      以不遂，係因事後被告乙○○、甲○○、丙○○等持槍強
      盜之外部障礙而無從完成，核其情形，與員警因查辦販賣
      毒品犯罪行為所實施之誘捕行為，係以設計引誘之方式，
      使被告意圖營利販賣毒品之犯意，及被告意圖幫助他人販
      賣毒品之犯意，得以彰顯於外，再予逮捕、偵辦，屬偵查
      犯罪技巧之範疇之情節相仿，而與不能未遂，係其行為不
      能發生犯罪之結果且無危險，尚屬有間，是本案應屬障礙
      （普通）未遂甚明，被告丁○○與己○○（辯護人）辯護
      意旨認本案應屬不能未遂，容有誤會。又被告丁○○辯護
      人引據「最高法院七十年台上字第七三二三號判例」，因
      認本案情節與上開判例意旨所載情節相符而應為不能未遂
      乙節，經查，上開「判例」業於九十五年八月二十二日經
      最高法院九十五年度第十六次刑事庭會議決議自九十五年
      七月一日起不再援用，辯護意旨容有誤會，應附敘明。
（四）至被告庚○○（辯護人）辯護意旨認被告庚○○非以販賣
      毒品營利之意思而持有本案毒品，事後又遭逢強盜、未及
      賣出，應屬意圖販賣而持有第一級毒品海洛因乙節，本院
      按「非以營利售賣之意圖而買入毒品，或因其他原因而持
      有毒品，嗣起售賣營利之意圖，著手於售賣行為而未及賣
      出者，應成立販賣毒品未遂罪；如非以營利售賣之意圖而
      買入，或因其他原因而持有，嗣起售賣營利之意圖，必其
      尚未著手於賣出行為，始有成立意圖販賣而持有毒品罪之
      餘地。」（最高法院九十六年台上字第四八六０號判決意
      旨參照）經查，被告庚○○（及被告己○○）業已與被告
      乙○○、甲○○、丙○○等人商妥議定毒品買賣之種類、
      數量與價格，並準備於本案案發地點驗貨交貨之情，已如
      前述，顯已著手於販賣毒品行為之實行，事後因外部障礙
      而未遂，依前開判決意旨，應認該當於販賣第一級毒品未
      遂罪而非意圖販賣而持有罪甚明，上開辯護意旨亦屬誤會
      ，亦併敘明。
四、科刑之審酌
（一）被告等犯罪、科刑與執行前案紀錄
    1.被告乙○○曾因竊盜案件，經臺灣桃園地方法院（下稱桃
      園地院）於九十二年五月二十三日，以九十二年度桃簡字
      第三九三號判決判處有期徒刑六月確定，又因贓物案件，
      經臺灣板橋地方法院（下稱板橋地院）於九十二年十月十
      三日以九十二年度簡字第二二四五號判決判處有期徒刑三
      月確定，又因違反毒品危害防制條例案件，經板橋地院於
      九十三年一月十六日，以九十二年度訴字第一六一一號判
      決判處有期徒刑一年二月確定，後因竊盜案件，經臺灣臺
      北地方法院於九十三年一月十九日，以九十二年度易字第
      二０三六判決判處有期徒刑一年二月確定，上開數罪合併
      定應執行刑各為有期徒刑八月及二年三月，接續執行於九
      十五年十月一日因縮短刑期執畢出監。
    2.被告甲○○前因施用第一、二級毒品案件，經臺灣臺中地
      方法院於八十九年十月二十三日以八十九年度訴字第二０
      九六號判決分別判處有期徒刑十月及五月，合併執行有期
      徒刑一年一月，於九十三年五月二十一日縮短刑期執行完
      畢；復因施用第一、二級毒品案件，分別經臺灣雲林地方
      法院以九十五年度訴字第六一六號判決判處有期徒刑並合
      併定應執行刑一年六月確定，嗣經減為有期徒刑九月，於
      九十六年七月二十五日執行完畢。
    3.被告丁○○曾因施用第一、二級毒品案件，經本院於九十
      五年八月三十日，以九十五年度訴字第四０五號判決分別
      判處有期徒刑七月及四月；又因施用第一、二級毒品案件
      ，經本院於九十五年十二月二十五日，以九十五年度訴字
      第八二四號判決分別判處有期徒刑八月及五月；上開數罪
      於九十六年七月十六日分別減為有期徒刑三月十五日、二
      月、四月、二月十五日，合併定應執行刑為有期徒刑十月
      ，於九十六年七月十五日執行完畢、翌日出監。
    4.被告己○○曾因違反槍砲彈藥刀械管制條例案件，經本院
      於九十一年一月七日，以九十年度訴緝字第二二號判決分
      別判處有期徒刑五年二月及有期徒刑十月；又因贓物及竊
      盜等案件，經本院於九十年十月十八日以九十年度易字第
      七七０號分別判處有期徒刑六月及八月；再因偽造文書案
      件，經本院於九十年十二月十日，以九十年度易字第八五
      四號判處有期徒刑六月；上開各罪，除有期徒刑五年二月
      之罪外，其餘各罪於九十七年一月十四日經本院以九十七
      年度聲字第三號裁定減為有期徒刑五月、三月、四月及三
      月，並合併定應執行刑為有期徒刑五年九月，於九十六年
      三月二十八日縮短刑期假釋出監，於九十七年六月二十九
      日假釋付保護管束期滿視為有期徒刑執行完畢。（惟本案
      犯罪時間，被告己○○尚在假釋中，有期徒刑尚未執行完
      畢，不構成累犯。）
    5.被告庚○○前因施用第二級毒品案件，經本院於九十五年
      十二月二十日以九十五年度易字第四八五號判決判處有期
      徒刑六月確定，於九十六年三月二十七日易科罰金執行完
      畢。
    6.被告丙○○曾有竊盜、偽造文書、違反槍砲彈藥刀械管制
      條例、違反電子遊戲場業管理條例等犯罪、科刑與執行前
      案紀錄，惟五年以內尚無有期徒刑之科刑與執行紀錄（無
      累犯前科）。
    7.被告乙○○、甲○○、丁○○、庚○○等分別前述犯罪、
      科刑與執行前案紀錄之事實，有臺灣嘉義地方法院檢察署
      刑案資料查註紀錄表、臺灣高等法院被告前案紀錄表各一
      份在卷可按，其等受有期徒刑之執行完畢後，五年以內再
      犯本件有期徒刑以上之罪，均為累犯，除犯販賣第一級毒
      品罪法定本刑死刑或無期徒刑部分依刑法第六十四條第一
      項、第六十五條第一項規定不得加重外，均應依刑法第四
      十七條第一項之規定，加重其刑。
（二）被告丁○○、己○○、庚○○已著手於犯罪行為之實行而
      不遂，為未遂犯，爰依刑法第二十五條第二項之規定，減
      輕其刑；被告丁○○幫助他人實行犯罪行為，為幫助犯，
      應依刑法第三十條第二項之規定，按正犯之刑減輕之，並
      依同法第七十條之規定遞減之。被告丁○○、庚○○前述
      累犯加重部分，與其等未遂犯、幫助犯之減輕部分，依刑
      法第七十一條之規定，先加後減之。
（三）被告等個別之家庭、職業與學歷智識程度及經濟狀況
    1.被告乙○○自述係國中畢業，曾從事板模工作，離婚，有
      一個七歲小孩，由渠母親照顧，家中尚有兄嫂，經濟狀況
      普通。
    2.被告甲○○自陳係國中肄業，曾協助渠母親在菜市場賣糖
      果，離婚，育有兩個小孩，分別為國二、高一、現由渠前
      妻照顧，家裡經濟狀況不好。
    3.被告丙○○陳稱渠係國中畢業，曾從事室內裝潢，已婚，
      最小剛出生、最大國三，小孩渠父母親照顧，家中經濟狀
      況不好。
    4.被告己○○自陳係國中肄業，曾從事建築業，未婚，家中
      尚有父母親、大哥、女兒，現由母親照顧，家裡經濟狀況
      不好。
    5.被告丁○○自述其係高職畢業，曾協助家人跑業務，未婚
      ，家中尚有父母親、兄、姊，經濟狀況普通。
    6.被告庚○○陳稱渠係國中畢業，從事飯店服務業，未婚，
      有一個十五歲小孩，家中尚有父母親、弟弟，經濟狀況小
      康。
（四）爰分別審酌被告等之犯罪動機、目的、被告乙○○、甲○○、丙○○等人持槍強盜財物與毒品之手段、被告己○○
      、庚○○、丁○○共同或幫助販賣第一級毒品海洛因之手
      法，被告甲○○提供槍械並最先掏槍下手行搶、被告乙○○負責聯繫毒品賣方，被告庚○○於查獲之被告中居於主
      要毒品賣方（藥頭）角色、被告己○○出面接洽買賣之分
      工、被告丁○○居中牽線聯繫之地位，被告乙○○、甲○○分得毒品與財物之數量，被告等分別有前述犯罪科刑前
      案與執行紀錄之品行，被告等前述學歷、經歷等智識程度
      ，被告等分別販賣第一級毒品海洛因與結夥持槍強盜毒品
      等財物分別所生之危害及犯罪後被告丁○○、乙○○、甲○○到案後即坦認犯行之態度，被告丙○○、己○○雖曾
      試圖卸責而否認犯行，惟先後於本院審理前已坦認犯行之
      態度，被告庚○○自始即否認犯行，後雖坦認部分客觀事
      實，惟仍否認主觀犯意，審理時仍飾詞圖卸刑責、難認確
      有悔意之態度等一切情狀，分別量處如主文所示之刑。公
      訴意旨針對被告等犯行分別具體求刑固屬卓見，惟本院綜
      合前開情節及截至本案審理時所見被告等個別量刑審酌項
      目、渠等分別面對本案之態度與涉案之情節等諸般情狀，
      認以量處如主文所示之刑為當，附此敘明。
（五）末查，扣案之便條紙一張係被告丁○○所有供本案幫助犯
      罪所用之物，業據被告丁○○供承在卷（見本院審判筆錄
      ），應依刑法第三十八條第一項第二款之規定沒收之；至
      扣案之帽子一頂雖亦為被告丁○○所有，但與被告犯罪行
      為無涉，其餘扣案物，與本案被告等分別加重強盜或販賣
      第一級毒品之行為亦屬無涉；又被告乙○○、甲○○、丙○○強盜行為所使用之手槍並未於本案中扣案，且業經桃
      園地院另案審理中，爰均不為沒收之諭知，併予敘明。
據上論斷，應依刑事訴訟法第二百九十九條第一項前段，毒品危
害防制條例第四條第六項、第一項，刑法第十一條前段、第二十
八條、第三十條第一項、第三百三十條第一項、第三百零二條第
一項、第五十五條、第二十五條第二項、第三十條第二項、第四
十七條第一項、第三十八條第一項第二款，刑法施行法第一條之
一第一項、第二項前段，判決如主文。
本案經檢察官徐鈺婷到庭執行職務
中    華    民    國    98    年    3     月    9     日
                       刑事第四庭
                           審判長法  官  蔡憲德
                                 法  官  王慧娟
                                 法  官  許兆慶
以上正本證明與原本無異。
如不服本判決應於收受判決後10日內向本院提出上訴書狀，並應
敘述具體理由；其未敘述上訴理由者，應於上訴期間屆滿後20日
內向本院補提理由書（均須按他造當事人之人數附繕本）「切勿
逕送上級法院」。告訴人或被害人如對於本判決不服者，應具備
理由請求檢察官上訴，其上訴期間之計算係以檢察官收受判決正
本之日期為準。
中    華    民    國    98    年    3     月    9     日
                                 書記官  林金福
附錄本案論罪科刑適用法條：
毒品危害防制條例第4條第1項、第6項
製造、運輸、販賣第一級毒品者，處死刑或無期徒刑；處無期徒
刑者，得併科新臺幣1千萬元以下罰金。
製造、運輸、販賣第二級毒品者，處無期徒刑或7年以上有期徒
刑，得併科新臺幣7百萬元以下罰金。
製造、運輸、販賣第三級毒品者，處5年以上有期徒刑，得併科
新臺幣5百萬元以下罰金。
製造、運輸、販賣第四級毒品者，處3年以上10年以下有期徒刑
，得併科新臺幣3百萬元以下罰金。
製造、運輸、販賣專供製造或施用毒品之器具者，處1年以上7年
以下有期徒刑，得併科新臺幣1百萬元以下罰金。
前五項之未遂犯罰之。
中華民國刑法第302條第1項（剝奪他人行動自由罪）
私行拘禁或以其他非法方法，剝奪人之行動自由者，處5年以下
有期徒刑、拘役或3百元以下罰金。
中華民國刑法第330條第1項（加重強盜罪）
犯強盜罪而有第321條第1項各款情形之一者，處7年以上有期徒
刑。
前項之未遂犯罰之。
中華民國刑法第321條第1項第3款、第4款（加重竊盜罪）
犯竊盜罪而有左列情形之一者，處六月以上、五年以下有期徒刑
：
一、於夜間侵入住宅或有人居住之建築物、船艦或隱匿其內而犯
    之者。
二、毀越門扇、牆垣或其他安全設備而犯之者。
三、攜帶兇器而犯之者。
四、結夥三人以上而犯之者。
五、乘火災、水災或其他災害之際而犯之者。
六、在車站或埠頭而犯之者。
前項之未遂犯罰之。


司法院資訊處製作；財團法人民間司法改革基金會備份。
